臺灣高等法院臺南分院刑事判決　　　　　　 九十一年度交上易字第四五七號 孝股
　　上　訴　人　臺灣臺南地方法院檢察署檢察官
　　上　訴　人
　　即　被　告　乙○○
　　選任辯護人　翁秋銘
右上訴人因被告過失傷害案件，不服臺灣臺南地方法院九十年度交易字第三０四號中
華民國九十一年一月二十九日第一審判決（起訴案號：臺灣臺南地方法院檢察署九十
年度偵字第三０四號），提起上訴，本院判決如左：
    主  文
上訴駁回。
    事  實
一、乙○○為大日穩鞋業有限公司負責人，其於民國（下同）二月二十二日二十時三
    十四分許（原判決誤載為二十時四十分許，應予更正），駕駛車號Ｊ４─９３３
    ２號自小客貨車，沿台南市○○路○段三０一巷由東往西方向行駛，行至該巷與
    同路段三０一巷一二０弄之無號誌交岔路口作左轉時，本應注意汽車行駛至交岔
    路口，左轉彎時，應距交岔路口三０公尺前顯示方向燈或手勢，行至交岔路口中
    心處左轉，並不得佔用來車道搶先左轉，而依當時天氣明朗，視線尚佳等情形，
    又無不能注意之情事，其能注意竟疏未注意，未行至該交岔路口中心處即搶先左
    轉，並佔用來車道欲進入一二０弄，適有甲○○騎乘車號ＵＣＶ─７７８號輕機
    車，沿台南市○○路○段三０一巷一二０弄由南向北駛抵該處，乙○○見狀閃煞
    不及而撞及甲○○所騎駛之機車，致甲○○人車倒地，受有左側脛腓骨折及左側
    足踝骨折之傷害。車禍事故發生後，乙○○託人以電話報警，經台南市警察局交
    通隊員警到場處理，在警員尚不知何人為肇事車輛之駕駛人前，乙○○主動表示
    其為駕駛人並自首，接受裁判。
二、案經甲○○訴請及由台南市警察局第一分局報請臺灣台南地方法院檢察署檢察官
    偵查起訴。
    理  由
一、訊據被告乙○○對於右開時、地發生車禍致告訴人甲○○受有前開傷害之事實，
    供承不諱，並有道路交通事故調查報告表一紙、道路交通事故現場蒐證照片十二
    幀、交通事故現場勘驗圖影本及台南市警察局舉發違反道路交通管理事件通知單
    影本各一紙、奇美醫學中心診斷證明書一紙在卷可資佐證。依被告當日使用之「
    000000000號」行動電話之通話明細所載（原審卷第五十四頁），於該
    日二十時三十四分許已有打「一一九」救護之紀錄，足認本件案發時間應係該日
    二十時三十分許，應堪認定。
二、被告雖矢口否認有何過失之責任，辯稱：因事故現場並非一個「正十字路口」，
    而為一個「上十字路口」之型態，而弄口又有加蓋鐵皮屋，且鐵門拉下妨害視線
    ，巷道又窄而有一視覺死角；再事發現場有一黃色小貨車停放在巷口右後側，轉
    角處亦停放一藍色小貨車，是自被告車行之巷口轉入弄口必須侵入來車道，否則
    無法「在弄口之中心右側」轉彎成功，足認被告並無過失；本件實因告訴人車速
    過快，被告因閃避不及才會與之相撞，其行車並無過失云云。惟查：
  (1)按汽車行駛至岔路口，左轉彎時，應距交岔路口三０公尺前顯示方向燈或手勢，
    行至交岔路口中心處左轉，並不得佔用來車道搶先左轉，道路交通安全規則第一
    百零二條第一項第四款定有明文。查被告既有經正常程序領有駕駛執照，為有駕
    駛經驗之人，對於上開交通安全規則自知之甚稔；再肇事當時係天候晴朗、夜間
    有照明、市區道路、巷弄、柏油路面、無標線、無號誌交岔路口、限速四十公里
    ，有前開道路交通事故調查報告表載明可考，據此判斷，足見依當時狀況被告客
    觀上並無不能注意之情狀。
  (2)再依肇事現場相片及前開道路交通事故調查報告表現場圖所繪，並比對兩車肇事
    路口寬度及兩車肇事位置可知，被告所行駛之台南市○○路○段三０一巷與同路
    段三０一巷一二０弄之道路寬度均為六．四公尺，而觀之被告停放在肇事位置上
    之自小貨車該車之右後側與該三０一巷路邊距離為四．二公尺，已顯逾該巷道中
    心處，再扣除該車身寬度後，則被告所駕駛之自小貨車已明顯偏向該巷道左側行
    駛，其行車有未達前開交岔路口之中心處即搶先左轉之行為甚明，再徵諸該自小
    貨車其車頭右前側與該一二０弄路邊距離為四．０公尺，該自小貨車整個車頭已
    佔據在該弄口之來車道上，足見被告確有左轉佔用來車道行駛之事實至明。
  (3)被告雖以前開情詞置辯。但查依原審卷第一二一頁起之勘驗筆錄、照片所示，事
    發現場於左轉彎時，雖稍有「視覺上之死角」，但被告行經此視界不良岔路口左
    轉彎時，更須充分注意車前狀況，小心通過；再如一二０弄有一藍色貨車停放該
    處，但並未影響被告車之預見能力，是被告車左轉彎時，如有注意車前狀況及慢
    行小心通過，仍可安全通過等情，又據臺灣省車輛行車事故覆議委員會函覆本院
    明確，足認被告車並無不能按規定轉彎之情事，被告所辯因事發現場停放車輛及
    視覺死角等情，無法按規定轉彎等語，自無足取。
  (4)則被告其能注意竟疏未注意，未行至該交岔路口中心處即搶先左轉，並佔用來車
    道欲進入一二０弄，致與沿該一二０弄由南向北駛抵該處之告訴人機車發生撞擊
    而肇事，被告自有違前開規定之注意義務，其顯有過失至為明確；即本件經送請
    臺灣省車輛行車事故覆議委員會覆議結果，亦認被告未依規定搶先左轉，為肇事
    原因，至告訴人則無過失責任，此有該委員會覆議意見書附卷可參（見原審卷第
    十一頁起）。再台灣省臺南區車輛行車事故鑑定委員會雖認告訴人「左方車未讓
    右方車先行，同為肇事原因」（附於偵字第五二八六號偵查卷）。但本件既係被
    告搶先左轉，而肇事後被告車之右後側與該三０一巷路邊距離為四．二公尺，已
    顯逾該巷道中心處，再扣除該車身寬度後，則被告所駕駛之自小貨車已明顯偏向
    該巷道左側，已如前述，自難認告訴人車有何未讓右方車先行之情事，而就本件
    車禍之發生與有過失，是台灣省臺南區車輛行車事故鑑定委員就告訴人之鑑定結
    果，與事實尚有不符。
  (5)綜上所述，柀告所辯其並無過失云云，要係卸責之詞，尚難採信。而被告之過失
    行為與告訴人所受上開傷害之間，顯有相當因果關係，亦無疑義。從而，本件事
    證已甚明確，被告之過失傷害犯行，堪以認定。
三、查被告為大日穩鞋業有限公司董事長，並非該公司之司機等情，業經被告於本院
    審理供明在卷，且有經濟部公司執照、台南市政府營利事業登記證、有限公司變
    更登記事項卡等影本各一份在卷可稽（見原審卷二十九頁至三十一頁），並經證
    人李寶猜証述被告為該公司負責人，並未駕駛該車送貨等語（見原審卷第一六三
    頁）。則被告於偵查中供稱大日穩有限公司董事長係伊妻舅，其係受僱於妻舅擔
    任司機送貨云云，顯與事實不符。再者，證人即被告妻舅蔡奇勳於原審調查時亦
    證稱：「（問：為何乙○○在偵查中說受僱於你？說你是大日穩的負責人？）因
    事發當時甲○○要向乙○○索賠壹仟萬，如無法賠償，就要其站好讓他撞回去。
    因我妹夫害怕，才說我是老闆的」等語明確（見原審卷第一一六頁），足見被告
    並非擔任大日穩鞋業有限公司司機，且並非以駕駛為業，應堪認定，故核被告乙
    ○○所為，係犯刑法第二百八十四條第一項前段之過失傷害罪，公訴人認被告係
    犯同條第二項前段之業務過失傷害罪，容有誤會，惟起訴事實相同，爰依法變更
    起訴法條。又被告肇事後未被有偵查權之公務員或機關發覺其為犯嫌前，留在事
    故現場向到場處理之警員自承犯行，進而接受裁判，此有卷附之警訊筆錄載明可
    考，並經被告陳明無訛，被告行為合乎自首之要件，應依刑法第六十二條前段減
    輕其刑。
四、原審以被告罪証明確，因予適用刑事訴訟法第三百條、刑法第二百八十四條第一
    項前段、第六十二條前段、第四十一條第一項前段，罰金罰鍰提高標準條例第一
    條前段、第二條之規定，並審酌被告之品行、應負過失責任之程度、造成告訴人
    傷害之結果，及被告於犯後之態度等一切情狀，量處拘役五十日，並諭知易科罰
    金之折算標準。本院經核原判決認事用法並無不合，量刑亦稱妥適。被告上訴意
    旨猶以前詞指摘原判決之不當，並無理由。檢察官上訴理由猶認被告係犯業務過
    失傷害罪云云，亦無理由，均應予駁回。
據上論結，應依刑事訴訟法第三百六十八條，判決如主文。
本案經檢察官吳忠賢到庭執行職務。
中      華      民      國    九十一    年      六      月    二十八    日
                                     臺灣高等法院臺南分院刑事第五庭
                                             審判長法官  鄭  文  肅
                                                   法官  王 浦  傑
                                                   法官  陳  珍  如
右正本證明與原本無異。
不得上訴。
                                             法院書記官  周  美  莉
中      華      民     國     九十一     年      七     月     一      日
附錄：本判決論罪科
刑法第二百八十四條第一項
因過失傷害人者，處六月以下有期徒刑、拘役或五百元以下罰金，致重傷
者，處一年以下有期徒刑、拘役或五百元以下罰金。
